【裁判字號】    98,交聲,171
【裁判日期】    980810
【裁判案由】    聲明異議
【裁判全文】
臺灣臺南地方法院交通事件裁定         98年度交聲字第171號
移送機關    交通部公路總局嘉義區監理所麻豆監理站
異議人即
受處分人    甲○○
上列受處分人因違反道路交通管理處罰條例案件，對於交通部公
路總局嘉義區監理所麻豆監理站民國 98年1月22日所為之裁決處
分（處分案號：麻監裁罰字第裁75-M00000000號）聲明異議，本
院裁定如下：
    主  文
原處分撤銷。
甲○○不罰。
    理  由
一、原處分意旨略以：受處分人即異議人甲○○（下稱異議人）
    駕駛車牌號碼ＳＺ－５６００號自用小客車，於民國九十七
    年十二月十三日十四時四十五許，在臺南縣佳里鎮佳化里南
    二四線與南四七線交岔路口，不慎撞及由被害人許雅婷所騎
    乘後載黃勝懋之車牌號碼３ＨＫ－１７０號重型機車，致被
    害人許雅婷、黃勝懋受傷後，未對被害人許雅婷、黃勝懋採
    取必要救護措施及依規定處置，並通知警察機關處理而逃逸
    ，經臺南縣警察局佳里分局警員掣單舉發，嗣經移送機關即
    交通部公路總局嘉義區監理所麻豆監理站依道路交通管理處
    罰條例第六十二條第三項（裁決書漏載）、第四項前段、第
    六十七條第三項（裁決書漏載）等規定，裁處異議人罰鍰新
    臺幣（下同）六千元，吊銷駕駛執照，一年內禁考等處分。
二、本件異議意旨略以：異議人於上述時、地駕駛上開自用小客
    車，與被害人許雅婷所騎乘之機車發生擦撞，然異議人於肇
    事時係正常行駛，完全未察覺車輛有何擦撞之振動，不知道
    擦撞發生車禍遂逕行離去，異議人並非肇事逃逸，因而為此
    聲明異議，請求撤銷原處分等語。
三、按汽車駕駛人駕駛汽車肇事致人受傷或死亡者，應即採取救
    護措施及依規定處置，並通知警察機關處理，不得任意移動
    肇事汽車及現場痕跡證據，違反者處三千元以上九千元以下
    罰鍰；前項駕駛人肇事致人受傷而逃逸者，吊銷其駕駛執照
    ，一年內不得考領駕駛執照，道路交通管理處罰條例處罰條
    例第六十二條第三項、第四項前段、第六十七條第三項分別
    定有明文。又違反行政法上義務之行為非出於故意或過失者
    ，不予處罰，行政罰法第七條第一項亦定有明文。是以，前
    開道路交通管理處罰條例處罰規定，並未處罰過失，故必以
    受處分人有逃逸之故意，始得歸責，詳言之，受處分人除客
    觀上有逃逸之行為外，尚須對其肇事致人受傷或死亡之事實
    有違法之認識，及決意逃逸之故意，始足當之，合先敘明。
四、經查：
(一)、異議人駕駛車牌號碼ＳＺ－５６００號自用小客車，於九十
    七年十二月十三日十四時四十五許，沿臺南縣佳里鎮○○里
    ○○○○道路由西往東方向行駛，途經該路段與南四七線道
    路交岔路口右轉時，不慎撞及由被害人許雅婷所騎乘後載黃
    勝懋亦沿南二四線同向行駛之車牌號碼３ＨＫ－１７０號重
    型機車，並致被害人許雅婷受有臉部擦挫傷、黃勝懋受有右
    膝蓋挫傷之傷害，異議人於肇事後，未對被害人許雅婷、黃
    勝懋採取必要救護措施及依規定處置，並通知警察機關處理
    ，即駕駛上開自小客車駛離現場等情，為異議人所不爭執，
    並據證人許雅婷、黃勝懋於異議人被訴公共危險罪一案（臺
    灣臺南地方法院檢察署九十八年度偵第九０三號）於警詢及
    偵查中證述在卷，並有臺南縣警察局佳里分局道路交通事故
    現場圖一紙、道路交通事故調查報告表(一)、(二)一份、道路交
    通事故現場蒐證照片二十二幀、監視攝影翻拍照片七幀及佳
    里醫療社團法人佳里醫院所出具被害人許雅婷之診斷證明書
    一紙附於該案警卷可稽，復經本院依職權調閱上開偵查全卷
    核閱屬實，堪認上情屬實，合先敘明。
(二)、查被害人許雅婷於上開刑案偵查中證述：伊當時騎乘機車至
    肇事交岔路口，異議人駕駛自小客車要右轉，而伊要直行，
    兩車發生擦撞後，異議人仍以肇事前一樣之速度行駛，車速
    沒有加快，並無其他反應，異議人可能不知道有撞到伊等語
    （詳臺灣臺南地方法院檢察署九十八年度偵字第九０三號偵
    查卷第十頁），復參以本件車禍發生後，比對異議人所駕駛
    上開自小客車右後車尾與被害人許雅婷當時所騎乘之機車左
    前車頭均僅有輕微擦痕，此有上揭道路交通事故現場蒐證照
    片十四幀附卷（詳該案警卷第四十二頁至第四十八頁）可參
    ，堪認本件車禍發生時雙方擦撞力道非強而僅係輕微擦撞，
    是異議人於本件車禍發生時，是否知悉與被害人許雅婷所騎
    乘之機車發生擦撞並致人受傷，而有肇事逃逸之主觀犯意及
    客觀犯行，已非無疑。準此，異議人辯稱肇事時其係正常行
    駛，完全未察覺車輛有何擦撞之振動，不知道擦撞發生車禍
    遂逕行離去，異議人並非肇事逃逸乙情，即非全然無據。
(三)、又參以異議人因本件交通事故經警移送涉嫌肇事逃逸犯行，
    嗣經臺灣臺南地方法院檢察署檢察官偵查後，亦認異議人辯
    稱其不知擦撞發生車禍等情，尚堪採信，復查無其他積極證
    據足認異議人有何肇事逃逸之犯行，而於九十八年三月六日
    以九十八年度偵字第九０三號為不起訴處分確定，有該不起
    訴處分書及異議人之臺灣高等法院被告全國前案紀錄表各一
    份在卷足憑，益徵異議人前揭所辯並非無據，堪以採信。此
    外，本院復查無其他積極證據足證異議人係在知悉其肇事之
    情形下，而基於肇事逃逸之犯意駛離現場，自應為有利於異
    議人之認定。
五、綜上所述，異議人於前揭時、地，固與被害人許雅婷所騎乘
    之機車發生交通事故，並致被害人許雅婷、黃勝懋受有上揭
    傷害，且未即採取救護措施及依規定處置，並通知警察機關
    處理，即駕駛上開自小客車駛離現場。然依前揭說明，堪認
    異議人於肇事當時離開肇事現場，係因其並未察知與被害人
    許雅婷發生車禍，而非基於肇事後意圖規避責任而逃逸，且
    原處分機關亦未提出其他積極證據以供本院佐證，本院亦查
    無其他具體事證足資證明異議人確有肇事致被害人許雅婷、
    黃勝懋年受傷後，未對被害人許雅婷、黃勝懋採取必要救護
    措施及依規定處置，並通知警察機關處理，及因此逃逸等違
    規情事之主觀犯意。準此，異議人之上開辯解尚非無據，原
    處分未予詳查，遽予裁罰，容有未洽。從而，本件異議為有
    理由，自應將原處分予以撤銷，並另為異議人不罰之諭知。
六、據上論斷，應依道路交通管理處罰條例第八十七條第二項，
    道路交通案件處理辦法第二十條前段，裁定如主文。
中    華    民    國    98    年     8    月    10    日
                        交通法庭  法  官  陳金虎
以上正本證明與原本無異。
如不服本裁定應於送達後5日內向本院提出抗告狀（應附繕本）
。
                                  書記官  蔡明峰
中    華    民    國    98    年    8     月    10    日


司法院資訊處製作；財團法人民間司法改革基金會備份。
